【裁判字號】    89,訴,5541
【裁判日期】    900628
【裁判案由】    損害賠償
【裁判全文】
臺灣臺北地方法院民事判決  八十九度訴字第五五四一號
    原      告  乙○○
    訴訟代理人  林詮勝律師
                李佳玲律師
    被      告  甲○○      住.
右當事人間請求損害賠償事件，本院判決如左：
    主    文
被告應連帶給付原告新台幣柒拾伍萬元及自民國八十九年十二月二十九日起至清償日
止，按年息百分之五計算之利息。
訴訟費用由被告負擔。
本判決於原告以新台幣貳拾伍萬元或同面額之新竹國際商業銀行中原分行可轉讓定期
存單供擔保後，得假執行。
    事    實
甲、原告方面：
一、聲明：如主文第一項所示，並陳明願供現金或同面額之新竹國際商業銀行中原分
    行可轉讓定期存單為擔保，請准宣告假執行。
二、陳述：
（一）緣被告為中華電信股份有限公司（下簡稱中華電信公司）員工，因中華電信公
      司股票上市案，員工可依法承購，被告乃出具股票買賣契約書，委託訴外人范
      玉蓮代為出售，原告經其介紹，於民國八十九年四月十一日訂約，購得被告所
      出售之中華電信公司股票五張，買賣價金合計為新台幣（下同）六十萬元，同
      日並已交付范玉蓮轉交給被告。
（二）按依系爭股票轉讓合約書第二條約定：「乙方（即被告）提供身分證、戶口名
      簿、員工識別證影本及在職證明正本確認為中華電信在職員工，並於中華電信
      股份有限公司開始發放員工可分配之股票時，負責自行繳納股款，並自股票發
      放（即乙方取得股票）作業日起算七日內將取得股票蓋妥印章等過戶資料交予
      甲方（即原告）」；第四條約定：「乙方承諾屆時股票轉讓交割需無條件配合
      ，若有違反（含員工中途離職、退休），乙方需賠償甲方一切損失，包括甲方
      所支付申購之股款與本申購案有關之費用每張（壹仟股）以新台幣壹拾伍萬元
      整為賠償金額」。查中華電信公司業於八十九年十月二十七日開始發放員工承
      購之股票，依前揭約定，被告自應先行繳納股款取得股票，並於七日內將股票
      及過戶資料交給原告，俾便辦理過戶交割手續，詎被告竟遲不履約。經原告於
      八十九年十一月二十一日以高雄地方法院郵局第七六六九號存證信函，定相當
      之期限催告其履行，迄今被告仍未履行，其違約之事實，即甚灼然。
（三）按契約當事人之一方遲延給付者，他方當事人得定相當期限，催告其履行，如
      於期限內不履行時，得解除其契約，民法第二百五十四條定有明文。又契約解
      除後，當事人雙方互負回復原狀之義務；以及解除權之行使，不妨礙損害賠償
      之請求，民法第二百五十九條、二百六十條亦分別定有明文。查被告遲不依約
      履行，經原告定相當期限催告後，迄今仍不履行，原告向被告表示解除兩造間
      之系爭股票買賣契約，並以本件起訴狀繕本之送達，作為解除契約意思表示之
      送達。原告依前揭規定得解除契約，請求被告回復原狀，同時賠償損害。茲依
      系爭股票轉讓合約書第四條之約定，以承購張數每張十五萬元計算，被告總計
      應給付原告七十五萬元作為回復原狀及賠償原告之損害。
（四）兩造之間於八十九年四月十一日所成立之股票買賣契約，係由出賣人方（即被
      告）先在系爭股票轉讓合約書上簽名用印後，提出要約，再由買受人方（即原
      告）承諾買受，因意思表示合致而成立：（１）原告與訴外人范玉蓮為朋友，
      在中華電信公司對外發佈消息，將推動民營化釋股方案後，范玉蓮告知原告，
      伊有管道可以在中華電信公司股票上市前，取得由中華電信公司員工依法承購
      之股票。原告乃委託范玉蓮代為與賣方洽談，最後議定可由原告承購五張股票
      ，價金合計六十萬元，范玉蓮並提示由被告所出具，在「賣方」記載被告名義
      並有用印，而「買方」仍然空白之股票買賣契約書予原告，經考慮後，原告同
      意買受，乃於八十九年四月十一日當天交付范玉蓮六十萬元，請其轉交給被告
      ，此有范玉蓮出具之收據可憑。（２）按「當事人互相表示意思一致者，無論
      為明示或默示，契約即為成立」、「當事人就標的物及其價金互相同意時，買
      賣契約即為成立」，民法第一百五十三條第一項、第三百四十五條第二項分別
      定有明文。查被告雖然辯稱其不認識原告，也不是跟原告當面簽立系爭股票轉
      讓合約書，然而系爭契約上之簽名與用印確係其本人所為，已由被告當庭證述
      屬實，則被告既然先在空白之股票轉讓合約書上，自任「賣方」而簽名用印，
      解釋上，足徵被告有「向不特定人提出要約」讓與系爭中華電信公司股票之意
      思；原告在得知該要約後，認為以六十萬元承購五張中華電信公司股票尚稱合
      理，因而承諾買受，兩造間之買賣契約於焉成立。至於兩造是否各自透過他人
      從中介紹，而促成系爭契約之簽定，乃兩造各自與該他人之內部關係，和系爭
      契約之成立與生效均屬無涉。
（五）被告陷於遲延給付，經原告定期催告後仍不依約履行，原告乃依法以本件起訴
      狀繕本之送達，作為解除契約意思表示之送達，同時請求回復原狀及損害賠償
      ：（１）按系爭股票轉讓合約書第二條約定：「乙方（即被告）提供身分證、
      戶口名簿、員工識別證影本及在職證明正本確認為中華電信在職員工，並於中
      華電信股份有限公司開始發放員工可分配之股票時，負責自行繳納股款，並自
      股票發放（即乙方取得股票）作業日起算七日內將取得股票蓋妥印章等過戶資
      料交予甲方（即原告）」。惟查，中華電信公司業於八十九年十月二十七日開
      始發放員工承購之股票，依前揭約定，被告自應先行繳納股款取得股票，並於
      七日內將股票及過戶資料交給原告，俾便辦理過戶交割手續。詎被告竟遲不履
      約，經原告委託林樹根大律師，於八十九年十一月二十一日，以高雄地方法院
      郵局第七六六九號存證信函，依民法第二百五十四條規定，定相當之期限催告
      其履行，然迄今被告仍未履行，其違約之事實，即甚灼然，爰依法解除契約。
      （２）次按，系爭契約第四條規定：「乙方承諾屆時股票轉讓交割需無條件配
      合，若有違反（含員工中途離職、退休），乙方需賠償甲方一切損失，包括甲
      方所支付申購之股款與本申購案有關之費用每張（壹仟股）以新台幣壹拾伍萬
      元整為賠償金額」。又契約解除時，當事人雙方互負回復原狀之義務；以及解
      除權之行使，不妨礙損害賠償之請求，民法第二百五十九條、第二百六十條亦
      分別定有明文。因此，以原告承購張數五張，每張十五萬元計算，被告總計應
      給付原告七十五萬元，以作為回復原狀及賠償原告之損害。
三、證據：提出股票買賣契約書（包含律師見證函、保管條、切結書、中華電信員工
    在職證明書、印鑑證明書、全戶戶籍謄本、員工識別證、身分證）影本一份、收
    據影本一份、高雄地方法院郵局第七六六九號存證信函影本一份、台南郵局第三
    八六七號存證信函影本一份、士林天母第四二○號存證信函影本一份為證。
乙、被告方面：
    被告未於最後言詞辯論期日到場，但依其以前到庭所為之聲明及陳述略以：
一、聲明：駁回原告之訴及假執行之聲請。
二、陳述：系爭股票買賣契約上之簽名雖係伊所為，但伊並不認識原告，未與原告簽
    訂系爭股票買賣契約，伊是將股權賣予訴外人張滿豐之人，伊共收了四十五萬元
    ，當時是張滿豐把契約相關資料拿給伊簽，後來為何會到原告手裡，伊並不知情
    ，另保管條是伊簽名，但章不是伊蓋的，伊簽名時，上面金額都是空白的；再中
    華電信公司第一次釋股伊分配到約六百多股，伊只是讓渡股權，並無賣股票，原
    告應向第一手買的人索賠才是。
丙、本院依職權向中華電信公司查詢該公司股票何時釋股及被告分配到多少股票之情
    事。
    理    由
一、本件被告受合法通知，無正當理由，未於最後言詞辯論期日到場，核無民事訴訟
    法第三百八十六條所列各款情形，爰依原告之聲請，由其一造辯論而為判決，合
    先敘明。
二、原告起訴主張：被告為中華電信公司員工，因該公司股票上市案，員工可依法承
    購，被告乃出具股票買賣契約書，委託訴外人范玉蓮代為出售，原告經范女介紹
    ，於八十九年四月十一日與之訂約，購得被告所出售之中華電信公司股票五張，
    買賣價金合計為六十萬元，同日並已交付范玉蓮轉交給被告。依系爭股票轉讓合
    約書第二條約定：「乙方（即被告）提供身分證、戶口名簿、員工識別證影本及
    在職證明正本確認為中華電信在職員工，並於中華電信股份有限公司開始發放員
    工可分配之股票時，負責自行繳納股款，並自股票發放（即乙方取得股票）作業
    日起算七日內將取得股票蓋妥印章等過戶資料交予甲方（即原告）」；第四條約
    定：「乙方承諾屆時股票轉讓交割需無條件配合，若有違反（含員工中途離職、
    退休），乙方需賠償甲方一切損失，包括甲方所支付申購之股款與本申購案有關
    之費用每張（壹仟股）以新台幣壹拾伍萬元整為賠償金額」。查中華電信公司業
    於八十九年十月二十七日開始發放員工承購之股票，依前揭約定，被告自應先行
    繳納股款取得股票，並於七日內將股票及過戶資料交給原告，俾便辦理過戶交割
    手續，詎被告竟遲不履約，經原告於八十九年十一月二十一日以存證信函限期催
    告履行，詎被告仍未履行，原告乃向被告表示解除系爭股票買賣契約，並以本件
    起訴狀繕本送達作為解除契約意思表示。按契約解除時，當事人雙方互負回復原
    狀之義務；解除權之行使，不妨礙損害賠償之請求，民法第二百五十九條、第二
    百六十條分別定有明文。因此，以原告承購張數五張，每張十五萬元計算，被告
    總計應給付原告七十五萬元，以作為回復原狀及賠償原告之損害。為此訴請被告
    給付七十五萬元及法定遲延利息。
    被告則以：系爭股票買賣契約上之簽名雖係伊所為，但伊並不認識原告，未與原
    告簽訂系爭股票買賣契約，伊是將股權賣予訴外人張滿豐之人，伊共收了四十五
    萬元，當時是張滿豐把契約相關資料拿給伊簽，後來為何會到原告手裡，伊並不
    知情，另保管條是伊簽名，但章不是伊蓋的，伊簽名時，上面金額都是空白的；
    再中華電信公司第一次釋股伊分配到約六百多股，伊只是讓渡股權，並無賣股票
    ，原告應向第一手買的人索賠才是等語，資為抗辯。
三、查原告主張被告為中華電信公司員工，因該公司股票上市案，員工可依法承購，
    被告乃出具股票買賣契約書，委託訴外人范玉蓮代為出售，原告經范女介紹，於
    八十九年四月十一日與之訂約，購得被告所出售之中華電信公司股票五張，買賣
    價金合計為六十萬元，同日並已交付范玉蓮轉交給被告。依系爭股票轉讓合約書
    第二條約定：「乙方（即被告）提供身分證、戶口名簿、員工識別證影本及在職
    證明正本確認為中華電信在職員工，並於中華電信股份有限公司開始發放員工可
    分配之股票時，負責自行繳納股款，並自股票發放（即乙方取得股票）作業日起
    算七日內將取得股票蓋妥印章等過戶資料交予甲方（即原告）」；第四條約定：
    「乙方承諾屆時股票轉讓交割需無條件配合，若有違反（含員工中途離職、退休
    ），乙方需賠償甲方一切損失，包括甲方所支付申購之股款與本申購案有關之費
    用每張（壹仟股）以新台幣壹拾伍萬元整為賠償金額」。查中華電信公司業於八
    十九年十月二十七日開始發放員工承購之股票，依前揭約定，被告自應先行繳納
    股款取得股票，並於七日內將股票及過戶資料交給原告，俾便辦理過戶交割手續
    ，詎被告竟遲不履約，經原告於八十九年十一月二十一日以存證信函限期催告履
    行，仍未履行之事實，業據提出股票買賣契約書（包含律師見證函、保管條、切
    結書、中華電信員工在職證明書、印鑑證明書、全戶戶籍謄本、員工識別證、身
    分證）、收據、高雄地方法院郵局第七六六九號存證信函、台南郵局第三八六七
    號存證信函等件為證。被告對於原告所提上開證物之真正及其迄今尚未將系爭買
    賣股票及過戶資料交予原告等情並不爭執，雖以伊並不認識原告，未與原告簽訂
    系爭股票買賣契約，伊係將股權賣予訴外人張滿豐之人，原告應向第一手買的人
    索賠云云置辯，惟查：
（一）按「當事人互相表示意思一致者，無論為明示或默示，契約即為成立」、「當
      事人就標的物及其價金互相同意時，買賣契約即為成立」，民法第一百五十三
      條第一項、第三百四十五條第二項分別定有明文。又契約固須當事人互相表示
      意思一致始能成立，但所謂互相表示意思一致，並不限於當事人間直接為之，
      其由第三人為媒介而將各方互為之意思表示從中傳達因而獲致意思表示一致者
      ，仍不得謂契約並未成立（最高法院六十八年台上字第一五○四號判例可資參
      照）。被告雖然辯稱伊不認識原告，未與原告簽立系爭股票買賣契約，伊係將
      股權賣予訴外人張滿豐云云，然證人張滿豐到庭證稱：被告要賣股權，我只是
      中間介紹買賣的，當時被告先在契約上簽名，而預留買方部分空白，交由中盤
      商再去找買方來簽，後來伊將該契約資料交給沈尚群之人，俟將來找到買主後
      再簽上買主及金額，對方將錢給伊再轉交給被告，被告有給伊介紹錢，一張是
      三千元等語。證人張德祥到庭證稱：伊也是中間介紹者，系爭買賣契約係徐昌
      坤之人交予伊，伊再交予范玉蓮，因范玉蓮說她有客戶要買，伊交予范玉蓮時
      ，契約上買方部分是空白的，賣方有被告之簽名蓋章，范玉蓮有給伊四十五萬
      元，伊有扣除介紹費後再將錢交予徐昌坤，至於後來范玉蓮賣給誰伊就不清楚
      。另賣股權與賣股票是一樣的，因當時股票還沒出來，所以說是賣股權等語（
      以上均見本院九十年三月十六日、四月三日言詞辯論筆錄）。證人范玉蓮到庭
      亦證稱：原告有拿錢給伊委託伊買中華電信公司股票，原告拿一百二十萬元給
      伊，伊將錢交予張德祥，伊委託張德祥去買，後來張德祥拿被告所簽具之股票
      買賣契書給伊，而原告簽名蓋章部分係由伊代簽立的等語（見本院九十年二月
      二十三日言詞辯論筆錄）。被告既對於上開證人張滿豐之證詞及對於原告所提
      出之股票買賣契約書及所附律師見證函、保管條、切結書之真正均不爭執，且
      參以原告所提為被告所不爭執其真正之被告於八十九年十一月二十八日寄給原
      告之台南郵局第三八六七號存證信函亦自認「... 二、按本人前經由張滿豐君
      介紹，由台端（即原告）認購之中華電信股份有限公司股票，係該公司預計於
      九十年三月釋出者。於該公司將釋出該等股票時，本人當依約處理。... 」等
      情，有該存證信函在卷可稽。足認系爭股票買賣契約，係由賣方即被告先行填
      具擬定之股票買賣契約相關資料（買賣標的物及價金均已特定），而預留買方
      部分為空白，透過第三人媒介向不特定人提出要約，俟媒介者找著買方簽立契
      約時，應認雙方已就系爭買賣標的物及價金互相同意，買賣契約即為成立，何
      況被告已於上開存證信函自認兩造間成立系爭股票買賣契約，是其事後辯稱與
      原告間並未成立契約云云，要非可採。
（二）次按契約當事人之一方遲延給付者，他方當事人得定相當期限，催告其履行，
      如於期限內不履行時，得解除其契約。又契約解除時，當事人雙方互負回復原
      狀之義務，由他方所受領之給付物，應返還之。解除權之行使，不妨礙損害賠
      償之請求，民法第二百五十四條、第二百五十九條第一款、第二百六十條分別
      定有明文。又兩造所簽訂股票轉讓合約書第二條約定：「乙方（即被告）提供
      身分證、戶口名簿、員工識別證影本及在職證明正本確認為中華電信在職員工
      ，並於中華電信股份有限公司開始發放員工可分配之股票時，負責自行繳納股
      款，並自股票發放（即乙方取得股票）作業日起算七日內將取得股票蓋妥印章
      等過戶資料交予甲方（即原告）」；第四條約定：「乙方承諾屆時股票轉讓交
      割需無條件配合，若有違反（含員工中途離職、退休），乙方需賠償甲方一切
      損失，包括甲方所支付申購之股款與本申購案有關之費用每張（壹仟股）以新
      台幣壹拾伍萬元整為賠償金額」。查中華電信公司業於八十九年十月份辦理第
      一次國內釋股，並配合辦理員工認股等情，為兩造所不爭，復經本院向中華電
      信公司查明屬實，有該公司九十年五月十五日９○政密３○○○２５號函在卷
      可稽。則被告依約應自中華電信公司開始發放員工可分配股票時，負責取得系
      爭出售股票並過戶交予原告，詎被告屆期未依約履行，已構成給付遲延，經原
      告於八十九年十一月二十一日以高雄地方法院郵局第七六六九號存證信函定相
      當之期限催告其履行，然逾期仍未履行，是原告以本件起訴狀繕本送達作為解
      除系爭股票買賣契約之意思表示，即屬有據。揆諸前開說明，原告解除契約時
      得併行請求損害賠償（即債務不履行所生之損害賠償），被告根據上開股票轉
      讓合約書第四條之約定，以承購張數（五張）每張十五萬元計算，請求被告給
      付七十五萬元（150000×5=750000）作為回復原狀及損害賠償，為有理由。
四、從而，原告依民法第二百五十九條第一款、第二百六十條之規定及兩造所簽訂系
    爭股票轉讓合約書之約定，請求被告給付七十五萬元及自起訴狀繕本送達之翌日
    即八十九年十二月二十九日起至清償日止，按年息百分之五計算之利息，洵屬正
    當，應予准許。
五、原告陳明願提供現金或同面額之新竹國際商業銀行中原分行可轉讓定期存單為擔
    保後，聲請宣告假執行，核無不合，茲酌定相當之擔保金額准許之。
六、結論：本件原告之訴為有理由，依民事訴訟法第三百八十五條第一項前段、第七
    十八條、第三百九十條第二項，判決如主文。
中      華      民      國    九十      年      六      月    二十八    日
                                            民事第二庭法      官  曾部倫
右為正本係照原本作成。
如對本判決上訴，須於判決送達後廿日內向本院提出上訴狀。
中      華      民      國    九十      年      六      月    二十八    日
                                                      法院書記官  柯月英


司法院資訊處製作；財團法人民間司法改革基金會備份。
